【裁判字號】    95,上訴,1323
【裁判日期】    950630
【裁判案由】    強盜
【裁判全文】
臺灣高等法院臺中分院刑事判決        95年度上訴字第1323號
上  訴  人
即  被  告  丁○○
                      號(
                    現於臺灣台中看守所
            乙  ○
                      號(
                    現於臺灣台中看守所
上列二人共同指定辯護人本院公設辯護人  甲○○
上列上訴人等因強盜案件，不服臺灣臺中地方法院95年度訴字第
813號中華民國95年5月9日第一審判決（起訴案號：臺灣臺中地
方法院檢察署95年度偵字第3362號），提起上訴，本院判決如下
：
    主  文
原判決撤銷。
丁○○共同連續犯攜帶兇器強盜罪，累犯，處有期徒刑玖年捌月
，扣案之摩托羅拉V188型手機各壹支（含門號0000000000及0000
000000之SIM卡各壹張）沒收。
乙○共同連續犯攜帶兇器強盜罪，處有期徒刑玖年陸月，扣案之
摩托羅拉V188型手機各壹支（含門號0000000000及0000000000之
SIM卡各壹張）沒收。
    犯罪事實
一、丁○○曾於民國（下同）92年間，因竊盜、搶奪等案件，經
    台灣南投地方法院先後判處有期徒刑6月、1年6月確定，定
    應執行有期徒刑1年10月，於94年8月10日執行完畢；乙○曾
    於88年間因懲治盜匪條例案件，經判處有期徒刑9年，並於
    94年9月17日假釋出監，並付保護管束，於96年10月5日縮刑
    期滿，現仍假釋中。詎均不知悔改，丁○○因有前科紀錄，
    無法謀得工作，乙○則因欲頂下茶行經營，缺乏資金，竟共
    同基於意圖為自己不法所有及妨害自由之概括犯意聯絡，在
    臺中市尋找下手目標，由丁○○於95年1月14、15日左右，
    在臺中市○○路夜市購買客觀上足以對人之生命、身體造成
    危害，足供兇器使用之電擊棒及水果刀各1支（已丟棄，未
    扣案），並購買膠帶（已丟棄，未扣案），作為作案工具，
    連續於：
  (一)95年1月16日上午8時50分，在臺中市○○路192號前，見戊○○駕駛車號7797─LJ號自小客車停放於路旁，正開啟車窗
    之際，見機不可失，隨即一同開門上車，由乙○持通電之電
    擊棒至前座，丁○○則持水果刀至後座抵住戊○○，並將戊○○拖至後座，由乙○負責開車，丁○○復以膠帶矇住戊○○之雙眼，並反綁雙手，以此強暴之方式，剝奪戊○○之行
    動自由，至使其不能抗拒，而強取戊○○身上之現金新台幣
    （下同）16000餘元，於同日上午9時50分許，乙○將車開至
    臺中縣大雅鄉清泉崗海軍陸戰隊基地旁之停車場後，見已遠
    離案發地點，始將戊○○留在車上，旋即離去，前後剝奪戊○○之行動自由約1小時，2人並平分上開款項。
  (二)95年2月4日中午12時5分，在臺中市○○區○○路3段10號北
    屯區公所側門，見己○○正開啟車號A5-1826號自小客車車
    門入內駕車之際，認機不可失，立即快步趨前打開車門入內
    ，以同一手法將己○○從駕駛座拖至後座，由乙○負責開車
    ，丁○○則以膠帶將己○○眼睛矇住，並將雙手反綁，以此
    強暴之方式，剝奪己○○之行動自由，至使己○○不能抗拒
    ，而強取己○○所有之5千元、美金130元、華南商業銀行（
    下稱華南銀行）、合作金庫商業銀行（下稱合庫銀行）之金
    融卡各1張、NOKIA手機1支、無敵電子辭典及富士數位相機
    各1台，並開車在臺中市區繞行後駛向往臺中縣清水鎮，途
    中復逼問己○○前開金融卡之密碼，旋即共同基於意圖為自
    己不法所有之概括犯意聯絡，在臺中縣清水鎮○○路124號
    清水郵局設置之自動提款機，推由丁○○下車持上開華南銀
    行金融卡，輸入密碼後，使屬於自動付款設備之自動櫃員機
    辨識系統，誤認丁○○係有權提領存款之人，以此不正方法
    取得己○○所有之華南銀行存款10萬元，復開車前往臺中縣
    清水鎮○○路196號彰化商業銀行清水分行設置之自動櫃員
    機，由丁○○下車持上開合庫銀行金融卡，以同一手法，取
    得己○○所有之合庫銀行存款10萬元，丁○○下車領款期間
    ，乙○則開該車號A5-1826號自小客車在附近繞行，殆丁○○領款完畢，始以0000000000號手機打給其先前交給乙○供
    聯絡強盜用之0000000000號手機來搭載。至同日14時50分許
    ，開車至臺中市○○區○○路121之19號前，丁○○、乙○
    始將己○○鬆綁，讓其離開，前後剝奪己○○之行動自由約
    2小時45分，上開財物，除102500元及上開手機1支分歸乙○
    外，餘均歸丁○○所有。嗣因己○○報警，始循線查悉上情
    ，並扣得丁○○所有供犯罪所用之摩托羅拉V188型手機各1
    支（含門號0000000000及0000000000之SIM卡各1張）。
二、案經己○○訴由臺中市警察局第五分局報請臺灣臺中地方法
    院檢察署檢察官偵查起訴。
    理    由
一、上開犯罪事實，業據被害人戊○○於警詢時指訴甚詳，及證
    人己○○、林秀敏在檢察官偵查中結證明確，而被告二人在
    本院審理時，對上開三人在檢警偵訊時之證述，並不爭執，
    自得採為證據，且門號0000000000、0000000000均係被告丁○○所申請使用，而95年2月4日當天被告丁○○將門號0000
    000000之手機交予被告乙○使用，當日13時41分15秒時，上
    開2個門號有通話之紀錄等情，有台灣大哥大股份有限公司
    雙向通聯資料查詢表在卷可稽（見警卷第56頁至57頁、第60
    頁），復有被告丁○○所有之摩托羅拉V188型手機各1支（
    含門號0000000000及0000000000之SIM卡各1張）扣案可證，
    亦據被告2人於原審法院及偵訊時供承不諱，且彼此供述互
    核相符，足徵被告2人之自白與事實相符，本件事證明確，
    其犯行堪以認定。又本件事證已明，且本院並無認定被告2
    人有傷害被害人之犯行，故被告乙○請求傳訊被害人，以證
    明彼等從頭到尾沒有傷害被害人之意思，核無必要，附此敘
    明。
二、按刑法第321條第1項第3款所謂之兇器，其種類並無限制，
    凡客觀上足對人之生命、身體、安全構成威脅，具有危險性
    之器械均屬之，此有最高法院79年台上字第5253號判例可資
    參照，而水果刀及通電之電擊棒，在客觀上均係得持以攻擊
    人身，對人之生命、身體、安全構成威脅，具有相當危險性
    之器械，揆諸前揭判例意旨，自屬刑法第321條第1項第3款
    之兇器至明。核被告2人所為，均係犯刑法第330條第1項之
    攜帶兇器強盜罪、第302條第1項之剝奪他人行動自由罪及第
    339條之2第1項之非法由自動付款設備取財罪。被告2人彼此
    間，就上開犯行，有犯意之聯絡及行為之分擔，為共同正犯
    。其先後多次犯行，均時間緊接，犯罪構成要件相同，顯係
    均基於概括犯意反覆為之，均為連續犯，均應依法論以一罪
    ，並加重其刑。所犯上開三罪，有方法結果之牽連關係，應
    從一重之連續攜帶兇器強盜罪處斷。查被告丁○○曾因竊盜
    、搶奪等案件，經法院判處有期徒刑6月、1年6月確定，定
    應執行刑1年10月，於94年8月10日執行完畢，有臺灣高等法
    院被告前案紀錄表在卷可稽，其於有期徒刑執行完畢後，5
    年內再犯有期徒刑以上刑之本罪，為累犯，依法應加重其刑
    ，並予遞加之。
三、原審予以論罪科刑，固非無見，惟查：沒收為從刑之一種，
    依主從不可分之原則，應附隨於主刑而同時宣告之 (最高法
    院78年台非字第72號判決參照)，然原審主文之宣告，卻違
    乎此，已有未當；原審引用被害人戊○○、證人己○○、林
    秀敏於審判外，在檢警偵訊中之指證為證據，卻未說明其依
    據，並有未合。被告等上訴意旨，指摘原審判決，量刑失入
    ，雖無理由，然原審判決，既有違誤，自應由本院予以撤銷
    改判，爰審酌被告2人均年輕力壯，不思以正當工作賺取金
    錢，僅因缺錢即在光天化日之下，以暴力性手段，強盜被害
    人戊○○及告訴人己○○之財物，並剝奪其等之行動自由，
    使其等除受有精神恐懼外，亦造成財物之損失，嚴重影響社
    會秩序，且持水果刀作案，極易造成傷害之結果，復將被害
    人及告訴人身上及車上之所有財物，強取一空，惡性非輕，
    而被告丁○○並有竊盜、搶奪等不良前科，乙○則有違反懲
    治盜匪條例之不良前科，現仍假釋中，有上開紀錄表在卷可
    參，惟犯後均坦承犯行，態度良好等一切情狀，分別量處如
    主文第二項所示之刑。扣案之摩托羅拉V188型手機各1支（
    含門號0000000000及0000000000之SIM卡各1張），係被告丁○○所有，供共同犯罪所用之物，業據被告2人供明在卷，
    爰依刑法第38條第1項第2款之規定宣告沒收。至水果刀、電
    擊棒各1支及膠帶，雖係被告丁○○所有，供犯罪所用之物
    ，惟均未扣案，且被告供稱業已丟棄，為免將來執行之困難
    ，爰不併予宣告沒收，附此敘明。
據上論結，應依刑事訴訟法第三百六十九條第一項前段、第三百
六十四條、第二百九十九條第一項前段、刑法第二十八條、第五
十六條、第三百三十條第一項、第三百零二條第一項、第三百三
十九條之二第一項、第五十五條、第四十七條、第三十八條第一
項第二款，罰金罰鍰提高標準條例第一條前段、判決如主文。
本案經檢察官丙○○到庭執行職務。
中    華    民    國    95    年    6    月    30    日
               刑事第十一庭  審判長法  官  黃  梅  月
                                   法  官  林  欽  章
                                   法  官  黃  日  隆
上列正本證明與原本無異。
如不服本判決應於收受送達後十日內向本院提出上訴書狀，其未
敘述上訴之理由者並得於提起上訴後十日內向本院補提理由書（
均須按他造當事人之人數附繕本）。
                                   書記官  陳  三  軫
中    華    民    國    95    年    6    月    30    日


司法院資訊處製作；財團法人民間司法改革基金會備份。
